【裁判字號】    97,訴,153
【裁判日期】    970311
【裁判案由】    違反槍砲彈藥刀械管制條例
【裁判全文】
臺灣臺中地方法院刑事判決               97年度訴字第153號
公  訴  人  臺灣臺中地方法院檢察署檢察官
被      告  乙○○
選任辯護人  楊雯齡  律師
被      告  丁○○
共      同
選任辯護人  張居德  律師
上列被告等因違反槍砲彈藥刀械管制條例案件，經檢察官提起公
訴（96年度偵字第26792號），本院判決如下：
    主    文
乙○○、丁○○未經許可，寄藏手槍，各處有期徒刑伍年貳月，
併科罰金新臺幣拾萬元，罰金如易服勞役，均以新臺幣壹仟元折
算壹日；扣案之韓國DAEWOO廠DP51型口徑9MM制式半自動手槍壹
枝（槍枝管制編號0000000000號，含彈匣貳個）及具殺傷力之口
徑9mm制式子彈貳拾柒顆，均沒收。
    犯罪事實
一、乙○○、丁○○均明知可發射子彈具有殺傷力之槍枝、子彈
    ，均為槍砲彈藥刀械管制條例所管制之物品，未經許可，不
    得持有、寄藏；丁○○竟基於寄藏手槍及子彈之犯意，於民
    國96年3月19日下午2時許，在臺中縣豐原市○○路268巷9弄
    1 號，受林振興（綽號「目仔興」，已死亡）之委託，代為
    保管韓國DAEWOO廠DP51型口徑9MM制式半自動手槍1枝（槍枝
    管制編號0000000000號，含彈匣2個）及口徑9mm之制式子彈
    40顆，而將之藏放在上址，旋於同年3月底某日，又基於繼
    續寄藏前開手槍及子彈之犯意，將之同時寄藏在乙○○位於
    臺中縣豐原市○○路211巷57號住處衣櫥內；而乙○○明知
    丁○○於96年3月底某日，置於其臺中縣豐原市○○路211巷
    57 號住處衣櫥內之物品係上揭槍、彈，竟仍受丁○○之委
    託，予以非法寄藏之；嗣於96年6月27日下午5時許，經警持
    搜索票前往臺中縣豐原市○○路211巷57號搜索查獲，並扣
    得上開手槍1枝（槍枝管制編號0000000000號，含彈匣2個）
    及口徑9mm之制式子彈40顆（業經採樣13顆鑑驗試射，已不
    具殺傷力），因而查悉上情。
二、案經臺灣臺中地方法院檢察署檢察官主動檢舉偵查起訴。
    理    由
一、證據能力之說明：檢察官、被告乙○○、丁○○及選任辯護
    人就下列各項證據方法之證據能力，於本院準備程序時均表
    示無意見，且於法院調查證據時，知有刑事訴訟法第159條
    第1項不得為證據之情形，亦未於言詞辯論終結前聲明異議
    ，茲審酌該等言詞陳述及書面作成時之情況，並無不宜作為
    證據之情事，依刑事訴訟法第159條之5之規定，自得作為證
    據，合先敘明。
二、前揭犯罪事實，業據被告乙○○、丁○○於警詢、偵查中及
    本院審理時坦承不諱，核與證人即被告乙○○之妻張金釵於
    警詢、偵查中之證述相符，並有手槍1枝（槍枝管制編號000
    0000000號，含彈匣2個）及口徑9mm之制式子彈40顆扣案可
    證，且前開手槍1枝及子彈40顆經送內政部警政署刑事警察
    局分別以性能檢驗法、試射法及比對顯微鏡比對法等鑑定方
    法鑑定之結果為：「一送鑑手槍（含二彈匣）壹枝（槍枝管
    制編號0000000000），認係口徑9mm制式半自動手槍，為韓
    國DAEWOO廠DP51型，槍號為BA100474，槍管內具陸條右旋來
    復線，擊發功能正常，可供擊發同口徑制式子彈使用，認具
    有殺傷力；二送鑑子彈肆拾顆，認均係口徑9mm制式子彈，
    採樣壹拾參顆試射，可擊發，認具殺傷力。」等情，有該局
    96年8月30日刑鑑字第0960120484號槍彈鑑定書乙份附卷可
    憑，足認被告2人上開自白確與事實相符而堪採信。是本件
    事證明確，被告2人前揭犯行，均堪認定，應依法論科。至
    被告乙○○雖以其在本案查獲時，曾經由其妻張金釵之手機
    與在場查獲員警對話，並告知該名員警本案查獲之槍、彈係
    友人綽號「蔡頭」即丁○○所寄放等語，請求本院依槍砲彈
    藥刀械管制條例第18條第4項規定減免其刑；惟查：本案查
    獲當天在場之臺中縣警察局刑事警察大隊偵三隊偵查佐甲○
    ○及分隊長丙○○於本院審理時均到庭證稱：渠等在搜索現
    場並未與被告乙○○講過電話，且對被告乙○○是否有透過
    其妻張金釵之電話與在場員警對話乙情，亦無印象或記憶等
    語，且證人甲○○復證稱：「剛開始搜索時，被告乙○○的
    太太有提到槍彈是蔡頭的，我們就請乙○○到案說明後，被
    告乙○○就說槍彈是蔡頭就是被告丁○○的，還有被告乙○
    ○的太太有提到被告丁○○常常到他們家，所以我們警方才
    知道。」、「（問：被告乙○○的太太張金釵是在搜索現場
    就告訴你們被告丁○○這個人還是製作筆錄時才告訴你們被
    告丁○○這個人？）她在現場有講蔡頭，我們在製作筆錄時
    有問她蔡頭是誰，她說是丁○○。（問：你們製作張金釵筆
    錄的時間？你們是在何時知道蔡頭就是被告丁○○？）96年
    6月28日上午10點多，製作張金釵筆錄，而在製作時問蔡頭
    是何人，才知道蔡頭就是丁○○。（問：你們警方在96年6
    月28日上午10點多之前，並不知道丁○○涉案事情？）是的
    。」等語，足見警方因搜索而查獲本案槍、彈之際，即由在
    場之證人張金釵之陳述而約略知悉上開槍、彈係綽號「蔡頭
    」之男子所持有，並至查獲翌日即96年6月28日上午製作張
    金釵之警詢筆錄完畢後，經由證人張金釵之證述，即確知該
    綽號「蔡頭」之男子其本名為丁○○，實非經由被告乙○○
    之供述，因而查獲該槍、彈之來源係被告丁○○所寄放，故
    被告乙○○並無槍砲彈藥刀械管制條例第18條第4項之適用
    。另被告丁○○雖辯稱：伊在警方未明確知悉本案查獲之上
    開槍、彈係何人所持有之前，旋即於本案查獲後之翌日即96
    年6月28日上午8、9時許，由乙○○之司機載伊至警察局投
    案，且在張金釵製作警詢筆錄時，伊人已在警察局，應有符
    合槍砲彈藥刀械管制條例第18條第1項規定之自首要件云云
    ；惟查：依證人張金釵自96年6月28日上午9時15分起至同日
    上午10時55分止之警詢筆錄（即第二次調查筆錄）中記載：
    「（問：你是否知道綽號「蔡頭」真實姓名？特徵為何？）
    我只知道綽號『蔡頭』本名丁○○真實姓名不確定，屬虎年
    ，約47歲，約身高170公分左右、平頭、帶眼鏡。」等語以
    觀，倘被告丁○○於證人張金釵製作此份警詢筆錄時亦併同
    在警察局內，且已向員警為自首或投案之意思表示，則員警
    自可請證人張金釵當面指認當日亦在警察局之被告丁○○是
    否即為其所指綽號「蔡頭」之人，實無必要在警詢筆錄中再
    就綽號「蔡頭」之人之特徵詳加詢問及記載；又被告丁○○
    既係自96年6月28日下午2時5分起至同日下午3時57分止，始
    因到案說明而製作第一次調查筆錄（詳臺灣臺中地方法院檢
    察署96年度核退字第1488號偵查卷第13頁以下），而在此之
    前，證人張金釵已就本案查獲之槍、彈來源，於同日上午警
    詢中已證述明確，偵辦此案之員警亦已知悉該犯罪事實及犯
    罪人為何人，則被告丁○○自無槍砲彈藥刀械管制條例第18
    條第1項規定之適用，附此敘明。
三、按刑法上寄藏，係指受寄他人之物，為之隱藏而言；而寄藏
    與持有，均係將物置於自己實力支配之下，僅寄藏必先有他
    人之持有行為，而後始為之受寄代藏而已，故寄藏之受人委
    託代為保管，其保管之本身，亦屬持有，不過，此之持有係
    受寄之當然結果（最高法院74年度台上字第3400號判例(1)參
    照）。本件被告丁○○係受綽號「目仔興」之林振興委託，
    保管寄藏前開手槍1枝及子彈40顆（起訴書認被告丁○○僅
    係因林振興之交付而非經許可加以「持有」，未審酌被告丁
    ○○並非為自己持有，而漏未論及受託「寄藏」之犯行，因
    與事實不符，應予更正），且於受託後寄藏於被告乙○○住
    處，並委由被告乙○○受寄代藏該手槍及子彈，被告2人均
    非為自己持有，法律上自宜僅就渠2人「寄藏」行為為包括
    之評價，不另就「持有」予以論罪（最高法院74年度台上字
    第3400號判例(2)參照）。是被告2人未經許可寄藏上開手槍
    、子彈，核其等所為，均係犯槍砲彈藥刀械管制條例第7條
    第4項之未經許可無故寄藏手槍罪及同條例第12條第4項之未
    經許可無故寄藏子彈罪。被告2人均以一寄藏行為，同時、
    同地寄藏前開手槍1枝及子彈40顆之2罪，為想像競合犯，依
    刑法第55條規定，均應從一重依槍砲彈藥刀械管制條例第7
    條第4項之未經許可無故寄藏手槍罪處斷。爰審酌被告2人素
    行良好，前無不良犯罪紀錄，有臺灣高等法院被告前案紀錄
    表各乙份附卷可按，惟其等均明知寄藏前開手槍、子彈均係
    違法行為，而仍執意未經許可寄藏之，其等寄藏槍枝、子彈
    之數量雖非多、寄藏期間亦非長，然對社會治安所生之潛在
    危險非輕，殊值非難，再衡酌被告2人犯後均坦承全部犯行
    之犯後態度，暨尚無證據證明其等有以本案寄藏之槍、彈另
    犯他罪而造成公眾或他人之現實惡害等一切情狀，各量處如
    主文所示之刑，併就所處罰金刑部分，諭知易服勞役之折算
    標準，以示懲儆。
四、扣案之韓國DAEWOO廠DP51型口徑9MM制式半自動手槍1枝（槍
    枝管制編號0000000000號，含彈匣2個）及口徑9mm之制式子
    彈27顆，均係違禁物，不問屬於犯人與否，應均依刑法第38
    條第1項第1款之規定，宣告沒收，另扣案40顆子彈中之13顆
    子彈，均經內政部警政署刑事警察局鑑驗試射而僅餘彈頭、
    彈殼，已失其原有子彈之結構及效能，不再具有殺傷力，已
    非違禁物，爰不為沒收之諭知。
據上論斷，應依刑事訴訟法第299條第1項前段，槍砲彈藥刀械管
制條例第7條第4項、第12條第4項，刑法第11條前段、第55條、
第42條第3項、第38條第1項第1款，判決如主文。
中    華    民    國    97    年    3     月    11    日
                  刑事第十三庭  審判長 法  官  李秋娟
                                       法  官  黃裕仁
                                       法  官  許月馨
上正本證明與原本無異。
如不服本判決，應於收受送達後10日內向本院提出上訴書狀（應
敘述具體理由並附繕本）。
上訴書狀如未敘述理由，應於上訴期間屆滿後20日內補提理由書
於本院。
                                       書記官  黃美雲
中    華    民    國    97    年    3     月    11    日
附錄論罪科刑法條
槍砲彈藥刀械管制條例第7條：
未經許可，製造、販賣或運輸火砲、肩射武器、機關槍、衝鋒槍
、卡柄槍、自動步槍、普通步槍、馬槍、手槍或各類砲彈、炸彈
、爆裂物者，處死刑、無期徒刑或7年以上有期徒刑；處徒刑者
，併科新台幣3千萬元以下罰金。
未經許可，轉讓、出租或出借前項所列槍砲、彈藥者，處無期徒
刑或 5 年以上有期徒刑，併科新台幣 1 千萬元以下罰金。
意圖供自己或他人犯罪之用，而犯前二項之罪者，處死刑或無期
徒刑；處徒刑者，併科新台幣 5 千萬元以下罰金。
未經許可，持有、寄藏或意圖販賣而陳列第 1 項所列槍砲、彈藥
者，處 5 年以上有期徒刑，併科新台幣 1 千萬元以下罰金。
第 1 項至第 3 項之未遂犯罰之。
槍砲彈藥刀械管制條例第12條：
未經許可，製造、販賣或運輸子彈者，處 1 年以上 7 年以下有
期徒刑，併科新台幣 500 萬元以下罰金。
未經許可，轉讓、出租或出借子彈者，處 6 月以上 5 年以下有
期徒刑，併科新台幣 300 萬元以下罰金。
意圖供自己或他人犯罪之用，而犯前二項之罪者，處 3 年以上
10 年以下有期徒刑，併科新台幣 700 萬元以下罰金。
未經許可，持有、寄藏或意圖販賣而陳列子彈者，處 5 年以下有
期徒刑，併科新台幣 300 萬元以下罰金。
第 1 項至第 3 項之未遂犯罰之。


司法院資訊處製作；財團法人民間司法改革基金會備份。
